【裁判字號】    98,司家聲,59
【裁判日期】    980918
【裁判案由】    酌定遺產管理報酬
【裁判全文】
臺灣台中地方法院民事裁定            98年度司家聲字第59號
聲  請  人  蔡奉典律師
            （即被繼承人甲○○之遺產管理人）
上列聲請人聲請酌定遺產管理報酬事件，本院裁定如下：
    主  文
聲請人任被繼承人甲○○遺產管理人之報酬酌定為新台幣柒仟元
。
程序費用由被繼承人甲○○之遺產負擔。
    理  由
一、按遺產管理人得請求報酬，其數額由親屬會議按其勞力及其
    與被繼承人之關係酌定之；親屬會議不能召開或召開有困難
    時，依法應經親屬會議處理之事項，由有召集權人聲請法院
    處理之；親屬會議經召開而不為或不能決議時，亦同，民法
    第1183條、第1132條第2項分別定有明文。
二、本件聲請意旨略以：聲請人於民國97年9月2日，經本院以97
    年度財管字第73號指定遺產管理人事件選任為被繼承人甲○
    ○之遺產管理人，並依法對被繼承人、債權人及受遺贈人為
    公示催告，此外，亦編列被繼承人之遺產清冊，是依民法第
    1183條規定，遺產管理人得請求報酬，其數額由親屬會議酌
    定之，惟本件並無親屬會議可資酌定報酬數額，且律師擔任
    遺產管理人之性質，與擔任破產管理人或遺囑執行人相仿，
    爰依稅捐機關核算97年度執行業務者收入標準第一點第（四
    ）小點之規定，按遺產價值百分之九計算收入，向鈞院聲請
    酌定報酬新台幣（下同）36,300元，並提出：稅捐機關核算
    97 年度執行業務者收入標準、台南地方法院民事執行通知
    影本、97年度財管字第73號民事裁定刊報收據及報紙影本、
    公示催告聲請費收據影本、97年度家催字第236號公示催告
    刊報收據及報紙影本等為證。
三、經查：聲請人主張其業經本院以97年度財管字第73號民事裁
    定選任為甲○○之遺產管理人，業據其提出上開民事裁定在
    卷為憑。揆諸前揭情事，被繼承人既無合法之親屬會議可資
    召開，自亦無從由其親屬會議酌定遺產管理報酬，執此，聲
    請人聲請本院酌定其遺產管理報酬，自屬有據。另經本院參
    酌聲請人所提出之前揭證物，認聲請人自就任遺產管理人後
    ，所進行之職務內容實屬單純，亦無應進行訴訟程序等甚為
    繁雜之事項，後續待處理之事務殆亦無此情事，且被繼承人
    僅遺有坐落於台南縣山上鄉○○段之587地號土地及51建號
    建物，其權利範圍各為3分之1，遺產單純，復斟酌本件聲請
    人管理遺產期間僅1年多，認聲請人處理本件遺產管理事務
    之程度應為簡易程度，是聲請人請求36,300元之遺產管理報
    酬數額稍嫌過高，爰酌定其遺產管理報酬為7,000元。
四、末按關於遺產管理、分割及執行遺囑之費用，因具共益費用
    之性質，即不僅於共同繼承人間有利，對繼承債權人、受遺
    贈人、遺產酌給請求人等均具利害關係，故民法第1150條前
    段乃規定，各該費用由遺產中支付之。而民法前開條文所謂
    「遺產管理之費用」，係指遺產保存上所必要不可欠缺之一
    切費用而言，例如：事實上保管費用、納稅、訴訟費用、清
    算費用等。復依台灣高等法院暨所屬法院94年法律座談會研
    討結果，遺產管理人就遺產之管理，如為全體執行債權人之
    共同利益，而有費用支出（遺產管理人之報酬、管理費用）
    ，得準用強制執行法第29條第2項後段之規定，視其支出費
    用之性質，列為執行必要費用而優先受償。查：本件聲請人
    就任被繼承人之遺產管理人後，除其遺產管理報酬依前揭法
    條規定，應由法院酌定以外；另聲請人主張為管理被繼承人
    之遺產，現已代墊2,800元費用之事實，參諸聲請人之陳述
    及前揭證物，固屬真正，但上開及後續支出之代墊費用，聲
    請人自可檢具相關證據，由遺產中支出（核銷），或於執行
    程序中列為執行必要費用而優先受償，無庸由本院予以確定
    ，聲請人該部分之聲請，應無必要，附此敘明。
五、依非訟事件法第166條第2項，裁定如主文。
中    華    民    國    98    年    9     月    18    日
                   家事法庭  司法事務官  蔡伊萍
如不服本件裁定，得於裁定書送達之翌日起10日內，以書狀敘述
理由，向本庭提起抗告。


司法院資訊處製作；財團法人民間司法改革基金會備份。
